【裁判字號】    98,易,91
【裁判日期】    980407
【裁判案由】    妨害自由等
【裁判全文】
臺灣苗栗地方法院刑事判決                98年度易字第91號
公  訴  人  臺灣苗栗地方法院檢察署檢察官
被      告  甲○○
上列被告因妨害自由等案件，經檢察官提起公訴（97年度偵緝字
第214號、97年度偵字第4334號），本院判決如下：
    主  文
甲○○犯侵占罪，累犯，處有期徒刑捌月，減為有期徒刑肆月。
又共同犯行使偽造私文書罪，累犯，處有期徒刑拾月；未扣案如
附表編號1.至9.所示支票背面所偽造之「梁興中」印文玖枚均沒
收。又犯恐嚇危害安全罪，累犯，處有期徒刑捌月。應執行有期
徒刑壹年捌月；未扣案如附表編號1.至9.所示支票背面所偽造之
「梁興中」印文玖枚均沒收。
    事  實
一、前科資料：
    甲○○前於民國94年間因犯傷害罪，經臺灣士林地方法院以
    94年度易字第27號判決，判處有期徒刑2 月確定；又於同年
    因違反妨害兵役治罪條例案件，經本院以94年度苗簡字第
    824 號判決，判處有期徒刑3 月確定。上開2 罪經合併定應
    執行有期徒刑4 月確定，於95年2 月27日以易科罰金視為有
    期徒刑執行完畢。（構成累犯）
二、詎甲○○猶不知悔改，而分別為下列行為：
  (一)於95年8 月間某日，在新竹市○○街某餐廳內，接受梁興中
    所交付之由侯淑娟所簽發，付款人為苗栗縣竹南鎮信用合作
    社，如附表所載BA0000000至BA0000000等15張支票，甲○○
    並接受梁興中之委託向前手鄧兆金斡旋票款，詎甲○○竟意
    圖為自己不法之所有，易持有為所有而將上開支票侵入於己
    。甲○○另與不詳年籍姓名之人共同基於接續行使偽造私文
    書之犯意，由甲○○將附表所示支票交予不詳年籍姓名之人
    （由臺灣苗栗地方法院檢察署另案偵辦），委由該不詳年籍
    姓名之人偽刻「梁興中」之印章，並蓋用於如附表所載編號
    1.至9.之支票背面，以偽造之印文背書後，接續於附表所示
    發票日交換兌現，並陸續兌現附表編號1.至9.等9 張支票，
    計新臺幣（下同）90萬元，而均未給付票款予梁興中，復拒
    不返還其餘未兌現如附表編號10至15所示之支票6 張。（以
    下稱事實一）
  (二)甲○○因受張香蘭（經臺灣苗栗地方法院檢察署另為不起訴
    處分）之委託向程玉琴催討債款，遂於96年9 月4 日14時許
    ，至程玉琴之親戚陳淑員位於新竹市○○街23號「阿梅沙茶
    牛肉麵」店，向陳淑員恫嚇稱：叫程玉琴出來還錢，如果程
    玉琴不出來和解、還錢，碰到她就要給他斷手斷腳等語，致
    生危害於他人生命、身體安全，而經陳淑員轉告程玉琴上情
    ，致陳淑員、程玉琴因而心生畏懼。（以下稱事實二）
二、案經梁興中、程玉琴告訴苗栗縣警察局竹南分局報告臺灣苗
    栗地方法院檢察署檢察官偵查起訴。
    理  由
一、認定被告犯罪所憑之證據及理由：
  (一)證據能力：
  1.偵訊筆錄部分：（刑事訴訟法第159條之1 第2 項）
  (1)按刑事訴訟法為保障被告受公平審判及發現實體真實，於92
    年2 月6 日修正及增定公布施行之前及之後，對於人證之調
    查均採言詞及直接審理方式，並規定被告有與證人對質及詰
    問證人之權利，其中被告之對質詰問權，係屬憲法第8 條第
    1 項規定「非由法院依法定程序不得審問處罰」之正當法律
    程序所保障之基本人權及第16條所保障之基本訴訟權，不容
    任意剝奪，以確保被告之人權並求兼顧實體真實之發現（司
    法院大法官會議釋字第582 號解釋、最高法院94年度台上字
    第3728號判決意旨參照）。
  (2)又92年2 月6 日修正公布之刑事訴訟法第159 條之1 第2 項
    規定：「被告以外之人於偵查中向檢察官所為之陳述，除顯
    有不可信之情況者外，得為證據。」依其文義之形式解釋，
    似為被告以外之人於偵查中向檢察官所為之陳述，非顯不可
    信者，得為證據；然92年2 月6 日修正公布之刑事訴訟法，
    為保障被告之反對詰問權，已採納英美之傳聞法則，而被告
    以外之人於偵查中向檢察官所為之陳述，其本質屬傳聞證據
    ，依傳聞法則，原無證據能力，係因立法者以刑事訴訟法規
    定檢察官代表國家偵查犯罪、實施公訴，依法有訊問被告、
    證人、鑑定人之權，且實務運作時，偵查中檢察官向被告以
    外之人所取得之陳述，原則上均能遵守法律規定，不致違法
    取供，其可信性極高，為兼顧理論與實務為由，而例外設定
    其具備非顯不可信之要件時，得為證據。故此法條對被告以
    外之人於偵查中向檢察官所為之陳述所設非顯不可信之要件
    ，應解為屬於證據能力之規定，而非陳述內容證明力之問題
    ，至於被告以外之人於偵查中向檢察官所為陳述是否具備非
    顯不可信之要件而具有證據能力，「法院應就該被告以外之
    人於審判中及在檢察官面前所為陳述之外部附隨之環境或條
    件，比較判斷之。」（最高法院94年度台上字第1776號判決
    意旨參照）。
  (3)是本件證人即被害人梁興中、陳淑員及陳玉琴於偵訊中所為
    證述，業經本院賦予被告就其證述表達意見之機會（見本院
    卷98年3 月10日審判筆錄第7 ～8 頁），又經本院比較檢驗
    公訴檢察官詢問證人時並無誘導或施壓等詢問之外部客觀環
    境，並就其等陳述時點乃發覺該等同案被告犯罪時即予訊問
    ，其知覺事實之經過當無錯誤之危險，亦無其他干擾因素不
    當介入等附隨條件判斷，是本件證人梁興中、陳淑員及程玉
    琴偵訊中所為證言具有證據能力，得為本案判斷基礎。
  2.被告同意部分：（刑事訴訟法第159條之5）
    按被告以外之人（包括證人、鑑定人、告訴人、被害人及共
    同被告等）於審判外之陳述雖不符刑事訴訟法第159 條之 1
    至之4 等4 條之規定，而經當事人於審判程序同意作為證據
    ，法院審酌該言詞陳述或書面陳述作成時之情況，認為適當
    者，亦得為證據；當事人、代理人或辯護人於法院調查證據
    時，知有刑事訴訟法第159 條第1 項不得為證據之情形，而
    未於言詞辯論終結前聲明異議者，視為有前項之同意，同法
    第159 條之5 定有明文。立法意旨在於傳聞證據未經當事人
    之反對詰問予以核實，原則上先予排除。惟若當事人已放棄
    反對詰問權，於審判程序中表明同意該等傳聞證據可作為證
    據；或於言詞辯論終結前未聲明異議，基於尊重當事人對傳
    聞證據之處分權，及證據資料愈豐富，愈有助於真實發見之
    理念，且強化言詞辯論主義，使訴訟程序得以順暢進行，乃
    認經被告未表示異議同意使用之審判外言詞或書面陳述證據
    具有證據能力。是本件證人程玉琴於警詢中之證述，雖屬傳
    聞證據，惟既經被告均未表示異議視為同意，亦具有證據能
    力，合先敘明。（見本院卷98年3 月10日審判筆錄第7 頁）
  (二)事實一部份：（侵占罪、行使偽造私文書罪）
  1.供述證據：
  (1)被告甲○○之偵訊及審理自白：證明被告對收取告訴人梁興
    中所委託之支票，取得票款後未轉交予告訴人梁興中之侵占
    犯行坦誠不諱。（見97年度偵字第4334號偵查卷第19～20頁
    、本院卷98年3月10日審判筆錄第17～18頁。）
  (2)證人梁興中偵訊證述：證明伊將附表所載15張支票交付被告
    甲○○催討票款，惟被告卻將支票易持有為所有而侵入於己
    ，未將兌現之票款交予告訴人之事實。（見97年度他字第44
    9 號偵查卷第38～39頁）
  2.非供述證據：
  (1)卷附支票影本15紙：證明被告侵占支票及票款之事實。（見
    97年度他字第449 號偵查卷第19～23頁）
  (2)被告與告訴人梁興中之簡訊翻拍照片19幀：證明被告故意拖
    延交付並將支票交付他人持以兌現，而侵占支票票款之事實
    。（見97年度他字第449 號偵查卷第30～34頁）
  (三)事實二部份：（恐嚇危害安全罪）
  1.被告甲○○之偵訊自白：證明被告確有至被害人陳淑員位於
    新竹市○○街23號「阿梅沙茶牛肉麵」店討債乙節之事實。
    （見97年度偵字第4334號偵查卷第17～18頁）
  2.證人陳淑員於偵查中證述；證明被告向伊恫嚇稱：叫程玉琴
    出來還錢，如果程玉琴不出來和解、還錢，碰到她就要給他
    斷手斷腳腳等語。（見97年度偵字第2608號偵查卷第7 頁）
  3.證人程玉琴於警詢及偵查中證述：證明被告以上揭恐嚇之詞
    向伊恐嚇，經陳淑員轉告，而因此心生畏懼之事實。（見97
    年度他字第155 號偵查卷第7 頁、97年度聲拘字第1 號第13
    ～14頁）
  4.證人林耀鴻、林增成偵訊證述：證明曾目睹程玉琴在苗栗縣
    竹南鎮○○街住處附近，遭人張貼「程玉琴、林耀鴻欠張香
    蘭1400萬元，住洋房開名車，天地不容」紙條之事實。（見
    97年度偵緝字第214號偵查卷第42～43頁）
二、對於被告辯解本院判斷：
  (一)被告之抗辯：
    訊據被告甲○○就事實一，侵占證人即告訴人梁興中所交付
    面額均10萬元之支票15張之犯行固坦誠不諱（見98年3 月10
    日審判筆錄第17～18頁）；惟仍矢口否認就事實一有何共同
    接續行使偽造私文書之犯行，且亦矢口否認就事實二有何恐
    嚇危害安全之犯行，而辯稱：就事實一支票部分，伊沒有去
    背書，也沒有竊刻印章，對於所謂成立行使偽造私文書罪之
    意義不甚瞭解；就事實二恐嚇罪部分，伊曾去找過陳淑員 2
    次，第1 次去時口氣很好，怎麼會跟他講斷手斷腳，我去也
    是請她幫我聯絡，第2 次去的目的，是問她有無幫我聯絡到
    程玉琴，因為她說要幫我聯絡看看，伊真的沒有講那句恐嚇
    的話云云。（見本院卷98年3 月10日審判筆錄第17～18頁）
  (二)對於被告辯解本院認為不能採信，理由如下：
  1.就事實一行使偽造私文書犯行部份：
  (1)按刑法第13條第1 項規定「行為人對於構成犯罪之事實，明
    知並有意使其發生者，為故意」，採希望主義，此為學理上
    所稱之「直接故意」。同法條第2 項規定「行為人對於構成
    犯罪之事實，預見其發生而其發生並不違背其本意者，以故
    意論」，採容任主義，此即學理上所稱之「間接故意」或「
    未必故意」。直接故意與間接故意雖均屬於故意之範疇，惟
    直接故意乃行為人認識或明確預見其行為會導致構成要件實
    現（結果發生），並進而決意行之；而間接故意乃行為人雖
    認識或預見其行為會導致構成要件實現（結果發生），但仍
    容忍或聽任其發生之謂，二者於行為人之犯罪意思決定上究
    有不同。準此，行為人對於構成要件雖非積極希望其實現（
    結果發生），惟為達到某種目的而仍容任某個結果發生，亦
    屬法律意義上之容任或接受結果發生之間接故意，此種情形
    ，不得以行為人僅為達到某種目的，據以否定無容任某個結
    果發生之間接故意存在（最高法院97年度台上字第2623號判
    決參照）。
  (2)經查，被告甲○○確有侵占被害人梁興中所有如附表編號1.
    至15所示票據且迄未歸還被害人梁興中之上揭犯罪事實，業
    據被告自承，並有卷附支票影本21紙，及被告寄發告訴人梁
    興中表示拖延及無法還款之簡訊翻拍照片19幀在卷可佐（見
    97年度他字第449 號偵查卷第10至25頁、同偵卷第30至34頁
    ），足認被告確有為自己不法所有，侵占自己所持有被害人
    梁興中所交付如附表所示支票無誤，先予敘明。
  (3)又查：被告係具有相當社會知識經驗之人，並曾任職於民間
    金融公司從事放款業務（見本院卷98年3 月10日審判筆錄第
    9 、10頁），具有相關金融事務處理經驗，是被告顯知悉若
    將他人所未背書支票交予第三人偽造背書，而以不實事項登
    載於文書並持以兌現之行為係屬觸法行為；復依刑法第13條
    規定：「行為人對於構成犯罪之事實，明知並有意使其發生
    者，為故意。行為人對於構成犯罪之事實，預見其發生而其
    發生並不違背其本意者，以故意論」，故本件被告即便非明
    知並故意令他不詳年籍姓名之人偽造發票人背書並持以兌現
    ，至少亦可預見，若為達到兌現支票之目的，則需偽造支票
    發票人背書之客觀事實，卻仍容任將系爭支票交予不詳年籍
    姓名之人，並使支票經偽造背書而兌現之結果發生，而至少
    有法律意義上之容任或接受結果發生之間接故意；且自被告
    「交付支票予該未經發票人授權同意以發票人名義背書且不
    詳年籍姓名之第三人之動作」觀察，即可推知被告於交付支
    票之時點乃對於，「使他人偽造私文書後持以行使」，即「
    無製作權人冒名背書完成後持以兌現」，此一構成犯罪事實
    有所認識，而可謂具備該罪之故意。被告所辯：伊沒有去背
    書，也沒有竊刻印章，對於所謂成立行使偽造私文書罪之意
    義不甚瞭解云云，即顯對於刑法上共同正犯以有犯意聯絡之
    要件為已足，及對上述間接故意之概念有所不明，而本件被
    告具有行使偽造私文書罪之間接故意當可認定已如上述，且
    被告與該不詳年籍姓名之人於交付支票時即可認定具有犯意
    之聯絡，而仍成立共同正犯，被告不論明知或預見，皆屬故
    意犯之主觀認識，只是程度強弱有別，且均在犯意決定之前
    。因此被告交付支票予不詳年籍姓名之人，進行偽造支票背
    書及兌現等行使偽造私文書行為，可能因此造成他人財產損
    害之結果，為一般人均能認識，只因認識程度差別，結果是
    有意使其發生或任其發生有所不同而已；被告所辯乃對上開
    法律概念容有誤解，而無足取。是被告至少具有行使偽造私
    文書之間接故意，且可知被告確有於侵占如附表編號1.至15
    所示支票後，交付如附表編號1.至9.之支票使他人偽造票據
    背書並進而行使兌現之事實，當屬無疑。
  2.就事實二恐嚇危害安全犯行部份：
  (1)按刑法第305 條規定，以加害生命之事恐嚇他人之罪，係以
    致生危害於安全為構成要件。所謂致生危害於安全，係指受
    害惡之通知者，因其恐嚇，生安全上之危害（險）與實害而
    言。受害惡之通知者，有無生安全上之危害（險）與實害，
    通常均以其當時有無心生畏懼以為斷。（最高法院86年度台
    上字第7656號、82年度台非字第45號判決意旨足參）
  (2)經查，被告恐嚇危害他人安全之犯行，業經本院於審理中傳
    喚證人陳淑員詳細證述相關事實經過：「（問：可否說甲○
    ○找你時發生何事？）他晚上來，（96年）8 月29日晚上 7
    、8 點來，我們兩個夫妻在做（牛肉麵店）生意；第1 次 3
    個人，我以為是客人，我擔心先生1 個人忙不過來，我就跑
    到前面來，他說要找程玉琴，我就說他是我小姑，我說要做
    什麼，他說程玉琴欠人家1 千多萬，因為我們不知道，聽到
    嚇一跳，之前她做房地產賺錢，怎麼可能欠人家錢，我們不
    信，他就拿票出來給我們看。」、「（問：他有說他為什麼
    可以來要錢？）他說張香蘭是他阿姨，他阿姨叫他來要。」
    、「（問：後來有再來？）差不多1 週後又來1 次，下午 2
    時許，他來時我先生在睡午覺，只有我1 個人，第2 次只有
    他1 個人來。」、「（問：有說什麼？）第2 次就問我說程
    玉琴有沒有回來，我說沒有，因為大家都很忙，沒有聯絡，
    他說最好叫他出來，不然到中間他說，叫我先拿3 百萬出來
    ，他說張香蘭擔心錢擔心到生病，我就說我自己也欠人家錢
    怎麼會有3 百萬，他說要程玉琴拿錢出來還，不然將來路上
    遇到要斷手斷腳，我聽到會怕。」、「（問：妳說妳聽了會
    怕？）我會怕，我就去派出所報案，我很沒有膽量，我在那
    邊做生意4 、50年，我怕會有事，我去東門派出所報案。」
    、「（問：有給妳臉色看？）第1 次他是好好講，就拿資料
    給我們看，我們不知道小姑發生什麼事，小姑很有錢怎麼會
    欠人家錢。」、「（問：第2 次他來時先跟你要3 百萬？）
    沒有，他開1 部車來，先問我程玉琴有沒有在家？我說沒有
    。」、「（問：這次的態度？）他也是好好講。」、「（問
    ：好好講妳怎麼會怕？）我就說小姑不在，他就說張香蘭被
    欠錢擔心到生病，他要我先拿3 百萬出來，後來是他說在路
    上遇到要斷手斷腳，他說這句話，我聽到才害怕，我先生來
    時我說給我先生聽，客人也叫我去報案，我才去派出所報案
    。」（見本院卷98年3 月10日審判筆錄第3 ～7 頁）。綜上
    證述可知，證人陳淑員乃係於被告在96年8 月29日第1 次造
    訪後之96年9 月4 日時，因被告告知「要程玉琴拿錢出來還
    ，不然將來路上遇到要斷手斷腳」等語，致生危害於其小姑
    程玉琴之生命、身體安全，因而心生畏懼；且證人並未否定
    被告於第1 、2 次造訪時口氣非差，且證述被告造訪目的在
    詢問程玉琴有無回來，僅因直至被告說出上開恐嚇字句時始
    感害怕。是行為人態度兇惡與否，雖與「恐嚇情境之營造」
    通常具有相關性，惟與「是否致他人足生恐懼之感受」間，
    並非恆具必然關連性，重要者仍在行為人實際言詞之表示內
    涵，是否屬於害惡之通知，而可生安全上之危險實害，以致
    受告知者當時心生畏懼以為斷。而查本件，確已因被告之言
    詞表示「使程玉琴斷手斷腳之惡害通知」，且經證人陳淑員
    轉知程玉琴知悉，而使陳淑員及程玉琴均因而心生畏懼。是
    被告辯稱：第1 次去時口氣很好，怎麼會跟他講斷手斷腳，
    第2 次去的目的，是問她有無幫我聯絡到程玉琴，因為她說
    要幫我聯絡看看，伊真的沒有講那句恐嚇的話云云，即顯屬
    空言脫辯之詞而難予採信。
  (三)綜上析述，被告甲○○前開就行使偽造私文書及恐嚇危害安
    全犯行等辯解，顯係事後飾卸之詞，難予憑採；又查本件相
    關證人陳淑員、程玉琴與被告間並無怨隙仇恨且本不相熟，
    當無誣陷渠被告入罪並自陷於偽證罪之可能，復經本院當庭
    觀察證人陳淑員證述態度自然、誠懇，是其所為證言當屬信
    實，被告上開所辯，無非事後圖卸刑責之詞，不足採信；又
    就侵占罪部分，被告所為自白與證人梁興中證述大致相符，
    且有證人梁興中手機被告所傳簡訊翻拍照片19張及支票影本
    15紙附卷可佐，是被告所為自白信屬真實可採。綜上，被告
    犯行過程及相關事證業經詳細闡明如上，核與事實相符，從
    而本件事證明確，被告所為上揭犯行，足堪認定，應予依法
    論科。
三、論罪科刑之理由：
  (一)被告成立之犯罪：
  1.首按刑法上之背信罪，係指為他人處理事務之人，以侵占以
    外之方法，違背任務，損害本人利益之行為而言；若侵占罪
    ，則以侵占自己持有他人之物為其特質，至其持有之原因如
    何，可以不問，故就處理他人事務之持有物，以不法所有之
    意思，據為己有，係屬侵占罪，而非背信罪。亦即刑法上之
    背信罪，為一般的違背任務之犯罪，而同法之侵占罪，則專
    指持有他人所有物以不法之意思，變更持有為所有侵占入己
    者而言，故違背任務行為，苟係其持有之他人所有物，意圖
    不法據為己有，即應論以侵占罪，不能援用背信之法條處斷
    ：且背信罪所謂不法利益，須與本人之財產或其他利益所受
    之損害為間接關係，始得成立，如將持有他人之所有物直接
    加以處分，應屬侵占罪之範圍。申言之，背信罪，乃為一般
    的違背任務之犯罪，如果其違背任務係圖為自己不法之所有
    ，已達於竊盜或侵占之程度，仍應從竊盜或侵占罪處斷，不
    能援用背信之法條相繩（參最高法院30年度上字第2633號、
    42 年度台上字第402號、44年度台上字第91號、51年度台上
    字第58號判例意旨參照），是被告甲○○於事實一侵占被害
    人梁興中所有如附表所列支票15張之行為，無庸論以背信罪
    ，逕以侵占罪處斷即可。
  2.次按，支票上之背書，係發票後之另一票據行為，其偽造支
    票背書，在票據上係表示對支票負擔保責任之意思，為法律
    規定之文書，並非依習慣表示一定用意之證明，而其此項行
    為，足以生損害於他人，應成立偽造私文書罪。（最高法院
    59年臺上字第2588號、64年度臺上字第1597號、70年臺上字
    第2162號判例意旨足參）。是可知偽造支票背書既成立偽造
    私文書罪，則偽造支票背書後持以兌現，則成立行使偽造私
    文書罪，乃屬當然，均先予敘明。
  3.是核被告於事實一所為，係犯刑法335 條第1 項之侵占罪及
    同法第216 條、第210 條之行使偽造私文書罪：原起訴書雖
    未引用行使偽造準私文書條文，惟於事實欄既已記載該事實
    ，行使偽造準私文書部分業經起訴，復據公訴人當庭追加起
    訴法條如上，並經被告表示瞭解（見98年3 月10日審判筆錄
    第2 頁），本院自應加以裁判，爰不依刑事訴訟法第300 條
    之規定予以變更起訴法條，附此敘明。被告甲○○推由共犯
    不詳姓名年籍之人偽造「梁興中」之印文於支票背面之行為
    ，係偽造私文書之階段行為，又偽造私文書後進而行使，該
    偽造私文書之低度行為，為行使偽造私文書之高度行為所吸
    收，均不另論罪；被告就附表編號1.至9.所示之偽造支票背
    書以兌現之行為，乃係按月逐次兌現，時間間隔每次大致相
    近，兌現地點均為有限責任竹南信用合作社地點，顯見上開
    9 次偽造私文書以行使之行為，皆係於密切接近之時地，基
    於同一之犯意分別接續所為，彼此之獨立性極為薄弱，依一
    般社會健全觀念，難以強行分開，在刑法評價上，以視為數
    個舉動之接續施行，合為包括之一行為予以評價，而屬接續
    犯，應論以一罪；又被告甲○○與不詳姓名年籍之人，就行
    使偽造私文書之犯行，有犯意聯絡及行為分擔，為共同正犯
    。另核被告就事實二，以言詞恫嚇被害人陳淑員及程玉琴之
    行為，係犯刑法第305 條之恐嚇危害安全罪。
  4.復查，被告甲○○有如事實欄一所示之犯罪科刑及執行情形
    ，有臺灣高等法院被告前案紀錄表在卷可稽，其於上開有期
    徒刑執行完畢後5 年內，故意再犯本件侵占罪、行使偽造私
    文書罪及恐嚇危害安全罪等有期徒刑以上之罪，均為累犯，
    爰均依刑法第47條第1 項之規定，加重其刑；又查，被告犯
    侵占罪之犯罪時間係95年8 月間某日，在96年4 月24日之前
    ，且侵占罪非中華民國九十六年罪犯減刑條例第3 條第1 項
    第15款規定所列之罪，爰依同條例第2 條第1 項第3 款規定
    ，予以減刑2 分之1 ，並依刑法第71條第1 項規定，先加後
    減，再依中華民國九十六年罪犯減刑條例第7 條第2 項之規
    定，同時諭知其宣告刑及減得之刑。被告甲○○所犯上開侵
    占罪、行使偽造私文書罪及恐嚇危害安全罪，3 罪間犯意各
    別、罪名互異、行為互殊，應予分論併罰。
  (二)量刑理由之說明：
    爰審酌被告甲○○前有傷害及違反妨害兵役治罪條例等前科
    品行非佳，有臺灣高等法院被告前案紀錄表1 份附卷可稽，
    猶未能記取教訓，竟利用受告訴人梁興中委託處理支票兌現
    事宜，將票據據為己有，並使他人偽造背書而持以兌現，致
    使告訴人受有財產上之損害，且破壞票據使用之便捷性及金
    融安全秩序；又僅因受託處理他人債務糾紛，即任意以言詞
    恐嚇危害他人生命、身體安全，實應嚴懲重罰，並兼衡其侵
    占之金額達150 萬元，造成他人損害非輕，及其生活狀況、
    智識程度為高中畢業；復衡酌其就侵占犯行於偵訊及審理中
    均能坦承犯行，尚能知所悔悟，就行使偽造私文書及恐嚇危
    害安全之犯行，則始終矢口否認犯行之態度，及公訴人就侵
    占罪求處適當之刑、行使偽造私文書部分求處有期徒刑10月
    以上、恐嚇危害安全罪部分求處有期徒刑1 年以上等一切情
    狀，爰分別量處如主文所示之刑，並依中華民國九十六年罪
    犯減刑條例第11條、刑法第51條第5 款之規定，就減刑後之
    侵占罪，與犯罪時間在96年4 月24日之後不應減刑之行使偽
    造私文書及恐嚇危害安全罪，合定其應執行之刑，以資懲儆
    。
  (三)沒收部分：
    未扣案如附表編號1.至9.所示偽造支票背面「梁興中」印文
    共9 枚，應依刑法第219 條，不問屬於犯人與否，均沒收之
    。又偽造之「梁興中」印章1 個，因未扣案，為免將來執行
    困難，爰不予宣告沒收，附此敘明。
四、適用之法律：
  (一)刑事訴訟法第299 條第1 項前段。
  (二)刑法第28條、第335 條第1 項、第216 條、第210 條、第30
    5 條、第47條第1 項、第51條第5 款、第71條第1 項、第21
    9 條。
  (三)刑法施行法第1 條之1 。
  (四)中華民國九十六年罪犯減刑條例第2 條第1 項第3 款、第 7
    條第2 項、第11條。
本案經檢察官洪清秀到庭執行職務。
中    華    民    國    98    年    4     月    7     日
                  刑事第二庭審判長法  官  楊清益
                                  法  官  林大為
                                  法  官  林靜雯
以上正本證明與原本無異。
如不服本判決應於收受判決後10日內向本院提出上訴書狀，並應
應敘述具體理由。其未敘述上訴理由者，應於上訴期間屆滿後20
日內向本院補提理由書 (均須按他造當事人之人數附繕本)「 切
勿逕送上級法院」。告訴人或被害人如對本判決不服者，應具備
理由請求檢察官上訴，其上訴期間之計算係以檢察官收受判決正
本之日期為準。
                                  書記官  劉千瑄
中    華    民    國    98    年    4     月    7     日
附表：
編號  支票號碼    發票日期  金  額
01    BＺ0000000   00.01.31  10萬元
02    BＺ0000000   00.02.28  同上
03    BＺ0000000   00.03.31  同上
04    BＺ0000000   00.04.30  同上
05    BＺ0000000   00.05.31  同上
06    BＺ0000000   00.06.30  同上
07    BＺ0000000   00.07.31  同上
08    BＺ0000000   00.08.31  同上
09    BＺ0000000   00.09.30  同上
10    BＺ0000000   00.10.31  同上
11    BＺ0000000   00.11.30  同上
12    BＺ0000000   00.12.31  同上
13    BＺ0000000   00.01.31  同上
14    BＺ0000000   00.02.28  同上
15    BＺ0000000   00.03.31  同上
附錄：本判決論罪科刑法條全文
中華民國刑法第335 條第1 項：（侵占罪）
意圖為自己或第三人不法之所有，而侵占自己持有他人之物者，
處5 年以下有期徒刑、拘役或科或併科1 千元以下罰金。
中華民國刑法第210 條：
偽造、變造私文書，足以生損害於公眾或他人者，處5 年以下有
期徒刑。
中華民國刑法第216 條：（行使偽造私文書罪）
行使第210 條至第215 條之文書者，依偽造、變造文書或登載不
實事項或使登載不實事項之規定處斷。
中華民國刑法第305 條：（恐嚇危害安全罪）
以加害生命、身體、自由、名譽、財產之事，恐嚇他人致生危害
於安全者，處2 年以下有期徒刑、拘役或3 百元以下罰金。


司法院資訊處製作；財團法人民間司法改革基金會備份。
